【裁判字號】    97,易,1549
【裁判日期】    970616
【裁判案由】    竊盜等
【裁判全文】
臺灣臺北地方法院刑事判決           97年度易字第1549號
公  訴  人  臺灣臺北地方法院檢察署檢察官
被      告  丙○○
上列被告因竊盜等案件，經檢察官提起公訴（97年度偵字第9580號）
，本院判決如下：
    主      文
丙○○意圖為自己不法之所有，而侵占遺失物，處罰金新台幣伍
仟元，罰金如易服勞役，以新台幣壹仟元折算壹日。又共同行使
偽造特種文書，足以生損害於公眾及他人，累犯，處有期徒刑肆
月，偽造之「丁○○」名義健保卡、外僑居留證各壹張均沒收；
又帶兇器竊盜，累犯，處有期徒刑捌月；又偽造署押，足以生
損害於他人，累犯，處有期徒刑陸月，偽造之「丁○○」簽名及
指印各肆枚均沒收。應執行有期徒刑壹年肆月，偽造之「丁○○
」名義健保卡、外僑居留證各壹張及偽造之「丁○○」簽名及指
印各肆枚均沒收；罰金新台幣伍仟元併執行之。
    事      實
一、丙○○曾於民國92年11月間因竊盜案件，經本院以92年簡字
    第3154號簡易判決判處有期徒刑6月確定，甫於同年12月19
    日易科罰金執行完畢（構成累犯），竟仍不知悔改：
（一）於96年12月間某日，在臺北市○○○路○段357號1樓騎樓
      其停放機車處，拾得乙○○遺失之機車駕照1張後，意圖
      為自己不法所有，將之侵占入己。
（二）又丙○○因另涉刑案，為躲避員警查緝，於97年2月間，
      在桃園縣中壢市錢櫃KTV店內，提供自己之照片1寊及新台
      幣（下同）5萬元予姓名年籍不詳，綽號「強森」之成年
      男子，共同基於行使偽造特種文書之犯意聯絡，偽造菲律
      賓籍人士丁○○之健保卡及外僑居留證各1張，足以生損
      害於丁○○、中央健保局及外僑管理機關於外僑管理上之
      正確性。
（三）另於97年4月30日上午10時許，意圖為自己不法所有之犯
      意，攜帶客觀上足供為兇器使用之螺絲起子1支（未扣案
      ），在臺北縣新店市○○路，使用螺絲起子將車號9430-Q
      N號車牌2面卸下而竊取得逞，隨即將車牌裝在其所使用車
      號5B-7197號汽車上使用，企求躲避員警查緝。
（四）丙○○於97年4月30日駕駛其所有之5B-7197號自用小客車
      ，並於車牌上懸掛上開竊取所得之車號9430-QN車牌，至
      臺北縣新店市○○路○段391之1號欣園汽車旅館113號房間
      休息，因該房間之防盜系統連線啟動，驚動欣園汽車旅館
      ，員警獲報前往處理時，當場查獲丙○○持有前開偽造之
      丁○○外僑居留證、健保卡、乙○○之機車駕照各1張及
      前開9430-QN汽車車牌2面及第二級毒品安非他命（毒品部
      分臺灣臺北地方法院檢察署檢察官另案偵辦）等物。
（五）丙○○於前開時地員警查緝時，基於前揭行使特種文書之
      犯意，當場出示偽造之丁○○證件，假冒丁○○身分應訊
      ，並接續於員警之權利告知書、毒品初步檢驗報告書及逮
      捕通知書上，分別簽署丁○○之簽名及指印各共肆枚（權
      利告知書各1枚、毒品初步檢驗報告書各2枚、逮捕通知書
      各1枚）後，當場為員警識破其假冒身分應訊之情事。
二、案經乙○○、甲○○、丁○○訴由臺北縣政府警察局新店分
    局報告臺灣臺北地方法院檢察署檢察官偵查起訴。
    理      由
一、上揭事實訊據被告丙○○於偵查、審理中坦承不諱，核與證
    人乙○○、丁○○、甲○○、吳青松於警訊中之指訴相符，
    復有贓物領據、車牌失竊查詢資料及扣案之乙○○機車執照
    1張、甲○○所有之車號9430-QN車牌2面、丁○○名義之偽
    造健保卡及外僑居留證各1張及被告偽造署押其上之權利告
    知書、逮捕通知書、毒品初步檢驗報告書各1紙附卷可稽，
    堪證被告之自白與事實相符。本件事證明確，被告犯行洵堪
    認定。
二、核被告所為，係犯刑法第337條之侵占遺失物罪、第216條、
    第212條之行使特種文書罪、第321條第1項第3款之帶兇器
    加重竊盜罪及第217條之偽造署押罪。被告偽造特種文書之
    行為為行使特種文書之行為所吸收，不另論罪。被告與姓名
    年籍不詳，綽號「強森」之成年男子間，於偽造特種文書時
    ，即已明瞭其偽造目的在於行使，從而就行使特種文書罪部
    分，有犯意聯絡與行為分擔，均為共同正犯。被告係同時偽
    造健保卡及外僑居留證各1張，為想像競合，應依刑法第55
    條規定從一重處斷。被告在權利告知書、毒品初步檢驗報告
    書及逮捕通知書上，先後簽署丁○○之簽名及指印各肆枚後
    ，即遭員警發覺，因上開文書本即係由警員所製作，並非被
    告所製作，被告之行為僅係在其上為單純之簽名，且尚未及
    將前開收受通知之意思對警員予以行使即經發覺，故公訴人
    認為尚未構成行使偽造私文書罪，僅論以偽造署押罪，尚無
    不當，特此敘明。至於被告接續簽署丁○○之簽名及指印，
    為刑法上之接續犯，故雖有多次之偽造署押，仍僅論以一罪
    。被告前開所犯侵占遺失物罪、行使特種文書罪、帶兇器
    加重竊盜罪及偽造署押罪，因犯意各別，且構成要件不同，
    應予分論併罰。又被告有事實欄所載之前科，有臺灣高等法
    院被告前案紀錄表附卷可稽，其於有期徒刑執行完畢後5年
    內，復故意再犯本件有期徒刑以上之罪（侵占遺失物罪除外
    ），即應分別論以累犯並均加重其刑。爰審酌被告犯罪之動
    機、目的、手段，犯罪所生之危害、犯罪後之態度等一切情
    狀，分別量處如主文所示之刑，並就所處有期徒刑部分定其
    應執行之刑；就諭知罰金部分宣告易服勞役之折算標準。公
    訴人具體求刑1 年8月及宣告強制工作，本院鑒於被告犯罪
    後態度良好，且本件竊盜行為僅有一次，所竊取之物亦僅為
    車牌2面，被害人之損失尚屬輕微，認為求刑尚嫌略重，且
    衡情亦無即予被告強制工作之必要，爰逕予減輕之，附此敘
    明。又被告所侵占之乙○○機車執照1張，並非被告所有；
    為竊盜犯行時所使用之螺絲起子1支，並未扣案，爰均不宣
    告沒收。至於被告所偽造之「丁○○」名義之健保卡及外僑
    居留證各1張為被告犯罪所用之物，應依刑法第38條第1項第
    2款規定沒收。被告偽造之「丁○○」名義之署押各共4枚（
    簽名4枚、指印4枚），應依刑法第219條規定沒收。
據上論斷，應依刑事訴訟法第299條第1項前段，刑法第28條、第
第55條、第337條、第216條、第212條、第217條、第219條、第
321條第1項第3款、第47條第1項前段、第51條第5款、第41條第
2項、第42條第3項、第38條第1項第2款，刑法施行法第1條之1，
判決如主文。
本案經檢察官林禎瑩到庭執行職務。
中    華    民    國    97    年    6     月    16    日
                  刑事第十五庭    法  官  楊台清
上正本證明與原本無異。
如不服本判決，應於判決送達後10日內向本院提出上訴狀（應抄
附繕本）。告訴人或被害人如對於本判決不服者，應具備理由請
求檢察官上訴，其上訴期間之計算係以檢察官收受判決正本之日
期為準。
                                  書記官  陳麗津
中    華    民    國    97    年    6     月    16    日
附錄本案論罪科刑法條全文：
中華民國刑法第337條
（侵占遺失物罪）
意圖為自己或第三人不法之所有，而侵占遺失物、漂流物或其他
離本人所持有之物者，處5百元以下罰金。
中華民國刑法第216條
（行使偽造變造或登載不實之文書罪）
行使第 210 條至第 215 條之文書者，依偽造、變造文書或登載
不實事項或使登載不實事項之規定處斷。
中華民國刑法第212條
（偽造變造特種文書罪）
偽造、變造護照、旅券、免許證、特許證及關於品行、能力服務
或其他相類之證書、介紹書，足以生損害於公眾或他人者，處1
年以下有期徒刑、拘役或3百元以下罰金。
中華民國刑法第217條
（偽造盜用印章印文或署押罪）
偽造印章、印文或署押，足以生損害於公眾或他人者，處 3 年以
下有期徒刑。
盜用印章、印文或署押，足以生損害於公眾或他人者，亦同。
中華民國刑法第219條
（沒收之特例）
偽造之印章、印文或署押，不問屬於犯人與否，沒收之。
中華民國刑法第321條
（加重竊盜罪）
犯竊盜罪而有左列情形之一者，處六月以上、五年以下有期徒刑：
一、於夜間侵入住宅或有人居住之建築物、船艦或隱匿其內而犯之者。
二、毀越門扇、牆垣或其他安全設備而犯之者。
三、攜帶兇器而犯之者。
四、結夥三人以上而犯之者。
五、乘火災、水災或其他災害之際而犯之者。
六、在車站或埠頭而犯之者。
前項之未遂犯罰之。


司法院資訊處製作；財團法人民間司法改革基金會備份。
